【裁判字號】    97,上易,1548
【裁判日期】    970729
【裁判案由】    詐欺
【裁判全文】
臺灣高等法院刑事判決                97年度上易字第1548號
    上  訴  人  臺灣臺北地方法院檢察署檢察官
    被      告  甲○○
上列上訴人因被告詐欺案件，不服臺灣臺北地方法院96年度訴字
第651號，中華民國97年4月30日第一審判決（起訴案號：臺灣臺
北地方法院檢察署95年度偵字第15070號），提起上訴， 本院判
決如下：
    主  文
原判決撤銷，發回臺灣臺北地方法院。
    理  由
一、公訴意旨略以：被告甲○○明知申請金融帳戶乃輕而易舉之
    事，一般人無故取得他人金融帳戶使用之行徑常與侵害財產
    性犯罪密切相關，並可預見將自己帳戶提供予他人使用，可
    能幫助他人為詐欺犯行，竟於民國94年1月18日某時許， 前
    往誠泰商業銀行東三重分行（設臺北縣三重市○○路○段102
    號，後改為臺灣新光商業銀行三重分行）申請設立帳號0000
    000000000號帳戶後，復基於幫助詐欺之不確定故意， 於不
    詳時、地，將該帳戶之存摺、提款卡及密碼等，提供與真實
    姓名年籍不詳之詐欺集團成員使用。而同案被告鄭松林（業
    經原審法院另行判處有期徒刑1年4月，減為有期徒刑8月 ，
    緩刑3年）則與真實姓名年籍不詳自稱「李先生」之男子 ，
    共同基於行使偽造私文書及詐欺取財之概括犯意聯絡，先於
    94年6月27日，由鄭松林提供其身分證正本與「李先生」 ，
    再由「李先生」提供偽造之宇展實業有限公司（下稱宇展公
    司）營利事業登記證與該公司大小章印文，透過不知情之產
    險公司保險業務員李文牽，於同年6月29日， 前往位於臺北
    市○○路○段21號之臺北市監理處， 申請辦理將宇展公司名
    下所有車號2965-EB號自小客車過戶至鄭松林名下， 同（29
    ）日旋由鄭松林至臺北縣蘆洲市○○路之某工地，與復華銀
    行板橋分行職員謝徽辰辦理對保作業，由鄭松林向謝徽辰佯
    稱其職業係該工地水電工頭，並持由「李先生」所偽造賣主
    為宇展汽車行而買主為鄭松林之汽車買賣合約書而行使之，
    致謝徽辰陷於錯誤，而使該銀行同意辦理該自小客車之汽車
    貸款，足以生損害於宇展公司及復華銀行對於貸款授信之正
    確性，迨同年6月30日， 復華銀行將該貸款匯入被告甲○○
    前開帳戶後，該詐騙集團成員旋於同日將匯入款項提領一空
    ，而詐得新臺幣25萬元之貸款。另於同年7月14日， 「李先
    生」所屬之詐騙集團成員再以相同手法，由該詐騙集團持偽
    造之迪克力企業有限公司（下稱迪克力公司）營利事業登記
    證及偽造之簡義雄身分證，透過不知情之李文牽，向臺北市
    監理處申請辦理， 將迪克力公司名下所有車號6T-0593號自
    小客車過戶至簡義雄名下後，同日旋由該詐騙集團提供盜刻
    之「簡義雄」印章及偽造之簡義雄身分證，由鄭松林夥同真
    實姓名、年籍不詳之成年男子，假冒簡義雄之名義，在前揭
    蘆洲市○○路某工地工地，由鄭松林向謝徽辰佯稱該男子職
    業為其師傅，另由該男子持偽造之簡義雄身分證，向復華銀
    行申請汽車貸款而行使之，並於復華銀行汽車貸款申請單上
    偽簽「簡義雄」之署押及盜印其印文，足以生損害於迪克力
    公司、簡義雄及復華銀行對於貸款授信之正確性，而向該分
    行詐得45萬元之貸款，並匯入被告甲○○前開帳戶。經復華
    銀行告知宇展公司，其所有之自小客車已遭辦理過戶乙情，
    而報警循線查知上情， 因認被告甲○○涉犯刑法第30條第1
    項、第339條第1項之幫助詐欺取財罪嫌。
二、原判決以：
（一）按不起訴處分已經確定，非有發現新事實或新證據，或有
      刑事訴訟法第420條第1項第1款、第2款、第4款、第5款所
      定得為再審原因之情形者，不得對於同一案件再行起訴。
      且案件曾經為不起訴處分， 而違背同法第260條之規定再
      行起訴者，應諭知不受理判決，前開判決得不經言詞辯論
      為之。刑事訴訟法第260條、第303條第4款、第307條分別
      定有明文。又按刑事訴訟法第260條第1款所謂發見新事實
      或新證據者，係指於不起訴處分前未經發現至其後始行發
      現者而言，若不起訴處分前，已經提出之證據，經檢察官
      調查斟酌者，即非該條款所謂發見之新證據，不得據以再
      行起訴（最高法院57年臺上字第1256號判例意旨參照）。
（二）訊據被告甲○○堅詞否認有何交付帳戶供他人使用之犯行
      ，而以：該帳戶資料係於所有汽車遭竊同時失竊，並非主
      動交付他人等語置辯。經查：
  １、被告甲○○前因與另案被告劉正強（業經臺灣板橋地方法
      院檢察署【下稱板橋地檢署】檢察官以95年度偵字第1194
      號不起訴處分確定）2人，先於94年1月24日，在臺北縣樹
      林市○○路250號，將偽造之正可金屬有限公司（ 下稱正
      可公司）及國技汽車材料行之營利事業登記證影本等資料
      交付不知情之林家輝，委託其代辦正可公司所有之車牌號
      碼5098—DV號自用小客車過戶予國技汽車材料行，俟辦理
      完成過戶後，復於同年月31日，再將偽造之國技汽車材料
      行營利事業登記證影本、行車執照、汽車牌照登記證及劉
      正強身分證等資料交付不知情之陳秀琴，委託其代辦將上
      開車輛虛偽過戶予劉正強之名下，繼而以上開車輛向國泰
      世華商業銀行股份有限公司新泰分行申請貸款65萬元，致
      該分行陷於錯誤，核撥該筆貸款，並將上開款項匯入被告
      甲○○本件同一帳戶內，涉有刑法第216條、第210條行使
      偽造私文書、刑法第339條第1項詐欺罪、及洗錢之罪嫌，
      惟經板橋地檢署檢察官偵查結果，認定：（１）前揭僅能
      認定車牌號碼5098—DV號自用小客車係過戶至劉正強之名
      下，且某不詳人士以劉正強之名義向國泰世華銀行辦理汽
      車貸款之經過，及該不詳人士曾利用被告甲○○上開帳戶
      ，作為汽車貸款匯款及提款所用之情，仍無從由國泰世華
      銀行將貸款款項匯入上開帳戶之客觀事實，據以推論或證
      明被告甲○○有何參與或幫助上揭犯行等情，（２）再衡
      諸常情，苟被告甲○○真有偽造文書並向銀行為貸款詐欺
      之行為，自無指示銀行將詐騙款項匯入自己名義之帳戶，
      而自曝犯行，甘冒受民、刑事訴追之理？是被告甲○○所
      辯帳戶業因遺失而遭不法詐欺集團利用，尚非全然不可能
      ；（３）且參以汽車過戶申請登記書、汽車貸款申請書及
      本票等資料可知，上開自小客車之過戶及貸款事宜，係某
      不詳人士以劉正強之名義所為，與被告甲○○無涉，（４
      ）況查被告甲○○除於誠泰銀行設立上開帳戶外，尚於臺
      灣土地銀行等金融機開立帳戶，然除上開誠泰銀行外，其
      餘帳戶尚無異常交易，或為詐騙集團使用之情形，此有該
      等銀行函復資料在卷可憑。綜上，此部分純以被告甲○○
      之帳戶匯入款項之事實，尚無無積極證據足認被告係從事
      偽造文書、詐騙之人或係販賣帳戶予不法詐騙集團，據以
      推論被告甲○○有偽造文書、詐欺或洗錢之犯行。此外，
      復查無其他積極證據足認被告有何上揭犯行，應認被告罪
      嫌不足， 於95年6月19日以95年度偵緝字第1010號不起訴
      處分，並不得再議，此有前開不起訴處分書、本院被告前
      案紀錄表等在卷可稽。
  ２、本件被害人復華銀行板橋分行均係因不實之汽車過戶資料
      申請銀行貸款，而陷於錯誤各匯款25萬、45萬元至被告前
      開誠泰銀行帳戶等情，有誠泰商業銀行東三重分行94年10
      月26日誠泰銀東重字第9400061號 函及附件甲○○誠泰銀
      行東三重分行帳戶（帳號：0000000000000號） 開戶申請
      資料、存款業務往來申請書（見臺灣臺北地方法院檢察署
      【下稱臺北地檢署】95年度偵字第15070號卷【 下稱本案
      偵查卷】第36頁至第38頁，原判決誤載為偵一卷第30頁、
      第31頁）、印鑑卡（見本案偵查卷第39頁），及臺灣新光
      商業銀行東三重分行95年8月1日 新光銀東重字第9500026
      號函及存摺存款對帳單（見本案偵查卷第60頁至第64頁）
      、同分行95年5月10日新光銀東重字第9500016號函及函附
      存款業務往來申請書、存款業務各項事故／變更／終止申
      請書、存摺存款對帳單（見板橋地檢署偵緝字第1010號影
      印卷第43頁至第49頁）等在卷可稽，是被害人復華銀行板
      橋分行匯入款項之帳戶，與前揭板橋地檢署檢察官95年度
      偵緝字第1010號不起訴處分之帳戶同一，是可認本件被告
      甲○○被訴交付帳戶之幫助詐欺行為，與上開被訴共同使
      用帳戶之幫助詐欺、或詐欺行為係同一行為，即本案與板
      橋地檢署不起訴處分確定之案件，應為同一案件。
  ３、本件被害詐欺日期係94年6、7月間，而移送臺北地檢署偵
      查日期係95年4月17日， 均係於前開板橋地檢署95年度偵
      緝字第1010號偵查終結日之前，本件移送偵查資料早已存
      於檢方前案前科系統中，此有全國刑案資料查註表（見本
      案偵查卷第50頁至第51頁）在卷可查；且於該案件偵查前
      述新光銀行被告甲○○帳戶存摺存款對帳單中即已明載於
      94年6月30日、94年7月25日分別匯入25萬、45萬元等情，
      此有存摺存款對帳單（見偵緝字第1010號影印卷第48頁至
      第49頁）在卷可稽，顯然本件被害人遭詐欺之事實、以及
      相關帳款資料，於上開不起訴處分前即已存在、並可發現
      ，並非新發生之事實、證據。而本件中被害人等均僅指述
      其遭受詐欺之內容，並無法證明被告甲○○是否確有主動
      將帳戶資料交付，且若認另有其他被害人之指訴即屬新事
      實、新證據，則被告甲○○就其同一帳戶「交付」他人使
      用之行為，即需接受多次偵查、審判程序？故本件卷內所
      存資料，難認上開證據屬刑事訴訟法第260條第1款之發現
      之新事實、新證據。
  ４、再公訴人雖認：本件被告甲○○上開帳戶於94年1月13 日
      開戶後，即於94年2月2日更換另印鑑，而前述不起訴處分
      之案件被害人匯款日亦為「94年2月2日」，而應係「前開
      不起訴案件收受被害人匯款後，再將帳戶變更印鑑，另轉
      交本件使用」等情。惟前開不起訴處分案件之被害人匯款
      日雖為94年2月2日，而該詐欺集團領款日期則分散於94年
      2月2日、94年2月3日，此由被告甲○○前開帳戶存摺存款
      對帳單可知（見偵緝字第1010號影印卷第47頁至第48頁）
      ，則可認被告甲○○前開帳戶迄印鑑變更後之94年2月3日
      ，仍均於詐欺集團使用、管理中，否則詐欺集團豈有任由
      被告變更印鑑提領詐欺所得之理？況被告甲○○已於原審
      法院調查中供稱：並未於94年2月2日辦理變更印鑑，且該
      變更後之印鑑亦非伊所使用之印鑑等語，且細查被告其餘
      之臺灣土地銀行三重分行、第一商業銀行三重埔分行、中
      華郵政股份有限公司、台新國際商業銀行、中國信託商業
      銀行等帳戶，被告甲○○使用迄今之印鑑均為同一、而與
      本件前開誠泰銀行帳戶更換後印鑑不同，此有臺灣土地銀
      行95年5月18日總業一字第0950015205號函附件印鑑卡 、
      第一商業銀行三重埔分行95年5月15日（95） 一三重字第
      122號函附件印鑑卡、中華郵政股份有限公司95年5月22日
      儲字第0950711960號函附件印鑑卡、台新國際商業銀行95
      年5月10日台新作集字第9505449號函印鑑卡、中國信託商
      業銀行95年5月11日中信銀集作00000000003 0號函附件印
      鑑卡等在卷可稽，且此部分資料早已存於前開不起訴處分
      案卷中、並為偵查終結前即已調得；則實難認前開誠泰銀
      行「94年2月2日」帳戶變更印鑑為被告甲○○所為。故誠
      泰銀行印鑑變更之實際時間仍無法變更前開帳戶為詐欺集
      團持續使用之事實，而難以憑此認定被告甲○○另有變更
      犯意、交付其他詐欺集團使用之事實，自亦難認此部分證
      據為發現之新事實、新證據。
  ５、此外，復無其他證據足認前案有刑事訴訟法第420條第1項
      第1款、第2款、第4款、第5款所定得為再審原因之情形。
  ６、綜合上述，本件公訴人就業經板橋地檢署檢察官已為不起
      訴處分之同一案件，無刑事訴訟法第260條所定之情形，
      再行起訴。揆諸前開規定及說明，自應為不受理判決之諭
      知。爰依刑事訴訟法第303條第4款、第307條規定， 不經
      言詞辯論，逕為不受理之判決，固非無見。
三、上訴意旨略以：
（一）原審雖認定，本件被害詐欺日期係94年6、7月間，而移送
      臺北地檢署偵查日期係95年4月17日， 均係於板橋地檢署
      95年度偵緝字第1010號案件偵查終結之前，本件移送偵查
      資料早存於檢方前案前科系統中，有全國刑案資料查註表
      （見本案偵查卷第50頁至第51頁）在卷可查；且於該案件
      偵查前述新光銀行被告甲○○帳戶存摺存款對帳單中即已
      載明於94年6月30日、94年7月25日分別匯入25萬、45萬元
      等情，有存摺存款對帳單（見偵緝字第1010號影印卷第48
      頁至第49頁）在卷可稽，顯見本件被害人遭詐欺之事實及
      相關帳款資料，於上開不起訴處分前即已存在，並可發現
      ，而非新發生之事實、證據」。然查，本案警方移送臺北
      地檢署收案日期實為95年7月10日， 有臺北市政府警察局
      松山分局95年7月5日北市警松分刑炫字 第09532298500號
      刑事案件移送書在卷可憑（見本件偵查卷第1頁）； 又板
      橋地檢署95年度偵緝字第1010號案件（下稱前案）之偵查
      終結日為95年6月19日（見該案卷第74頁）， 故本案移送
      臺北地檢署收案之日期，並非在前案終結日之前，而本案
      移送資料亦未見於前案案卷內之全國刑案資料查註表中（
      見板橋地檢署95年度偵字第1194號、95年度偵緝字第1010
      號案全卷，至原審所指偵一卷若係指臺北地檢署95年度偵
      字第15070號卷，則為本案卷， 自與前案檢察官得否調查
      斟酌無關），是原審前開認定顯有與卷證不符之瑕疵。至
      前案案卷內之被告帳戶存摺存款對帳單中，雖載有於94年
      6月30日、94年7月25日分別匯入25萬、45萬元等情，然若
      未經被害人告訴，前案檢察官如何僅憑上開帳戶往來明細
      資料，即認定有被害人遭詐欺之事實？又何能據此否定嗣
      後被害人之指訴為新事實、新證據？原審就此對於刑事訴
      訟法第260條第1款規定，亦有適用法規違誤之瑕疵。
（二）原審雖認定「被害人復華銀行板橋分行匯入款項之帳戶，
      與前揭板橋地檢署檢察官95年度偵緝字第1010號不起訴處
      分之『帳戶同一』，是可認本件被告甲○○被訴交付帳戶
      之幫助詐欺行為，與上開被訴共同使用帳戶之幫助詐欺、
      或詐欺行為係「同一行為』，即本案與板橋地檢察署不起
      訴處分確定之案件，應為『同一案件』」等情。然依經驗
      法則及邏輯法則，不同被害人遭詐騙後縱所匯入之帳戶相
      同，仍無法排除係因開設帳戶者「分別」提供帳戶予不同
      詐騙集團詐騙使用所致。原審單憑「帳戶同一」，即認定
      幫助詐欺（不同被害人之）行為係「同一行為」，進而認
      定本案與前案為「同一案件」，顯屬速斷，而有判決違背
      經驗法則及論理法則之違誤。
（三）原審雖認「若認另有其他被害人之指訴即屬新事實、新證
      據，則被告甲○○就其同一帳戶『交付』他人使用之行為
      ，即需接受多次偵查，審判程序？故本件卷內所存資料，
      難認上開證據屬刑事訴訟法第260條第1款之發現之新事實
      、新證據」等情。然屬共犯之幫助犯，其具體幫助犯罪行
      為內涵之確認，除應參酌其自身所提供之幫助行為外，更
      應審酌、根據其所幫助之正犯所遂行之具體犯罪行為。若
      正犯基於幫助犯之協助，分別遂行不同之詐欺取財犯行，
      則該正犯所遂行之不同詐欺取財犯行，自均應劃屬幫助犯
      之幫助行為範疇，不應僅因幫助犯以一行為提供幫助，即
      忽視正犯之具體犯行情況及次數。本案所追訴之罪名既為
      幫助詐欺取財罪，則被告之幫助犯行具體態樣，自需取決
      於正犯（即實際行騙之詐騙集團成員）所實行之詐欺行為
      。因此，本案詐騙集團利用被告上開帳戶所分別遂行之詐
      欺取財犯行，自均屬提供帳戶之被告所幫助之正犯行為，
      仍屬被告幫助詐欺取財犯行之範疇。是被告甲○○就其同
      一帳戶「交付」他人使用之行為，既幫助詐騙集團詐得多
      數被害人之匯款，除當然需接受應有之偵查、審判程序外
      ，既然正犯所遂行之不同詐欺取財犯行，均仍在幫助犯之
      幫助犯行範疇，則不同被害人之指訴，既為認定幫助犯犯
      行所必要，且除本案被害人（即復華銀行板橋分行）之指
      訴，未見於前案檢察官之不起訴處分書及前案卷證外，本
      案尚有其他諸多事證亦未見諸前案（就此，僅需比較原審
      於96年10月31日宣示判決同案被告鄭松林因參與犯本案被
      告甲○○所幫助之基礎正犯行為所依據之證據，以及臺北
      地檢署檢察官96年11月19日補充理由書五、所列舉前案「
      業經」或「得經」前案檢察官調查斟酌之證據項目之顯著
      差異，即可知悉），而均顯無從為前案檢察官「調查斟酌
      」，故本案事證應已符合原審所援引之最高法院57年臺上
      字第1256號判例就刑事訴訟法第260條第1款所規定之「新
      事實、新證據」所揭示之採認基準（就此，本院91年度上
      訴字第2646號刑事判決亦持相同見解），自無不得再訴之
      限制，本案起訴合法性顯無疑義。原審就此未根據幫助犯
      本質，忽略幫助犯犯行範圍確認之必要性，否定不同被害
      人之指訴為刑事訴訟法第260條第1款之新事實、新證據，
      適用法規顯有不當。
（四）原審雖認前案「被害人匯款日雖為94年2月2日，而該詐欺
      集團領款日期則分散於94年2月2日、94年2月3日，此由被
      告甲○○前開帳戶存摺存款對帳單可知（見偵緝字第1010
      號影印卷第47頁至第48頁），則可認被告甲○○前開帳戶
      迄印鑑變更後之94年2月3日，仍均於詐欺集團使用、管理
      申，否則詐欺集團豈有任由被告變更印鑑提領詐欺所得之
      理？」、「誠泰銀行印鑑變更之實際時間仍無法變更前開
      帳戶為詐欺集團持續使用之事實」等情。然查，被告於94
      年1月18日開戶時亦同時申領金融卡， 有誠泰銀行存款業
      務往來申請書1份附卷可稽（見本案偵查卷第37頁）。 則
      被告為提供該帳戶供詐騙集團使用，自得僅交付該帳戶之
      金融卡，並告知密碼予詐騙集團知悉即可，而無需併將該
      帳戶之存摺交付。因此，自無礙本案被告係另變更該帳戶
      之印鑑後，再交付該帳戶之存摺及新印鑑供其他詐騙集團
      詐騙使用。而因該帳戶於94年2月2日被害人匯款後，並未
      被列為警示帳戶而凍結存提權限（見本案偵查卷第63頁之
      誠泰銀行存摺存款對帳單），故先前收受被告所交付帳戶
      之詐騙集團，自仍得於被告變更該帳戶印鑑後，繼續以被
      告前所交付之金融卡及密碼，提領該帳戶內之詐得款項，
      本無需由被告代替詐騙集團提領款項。故原審逕為認定「
      誠泰銀行印鑑變更之實際時間仍無法變更前開帳戶為詐欺
      集團持續使用之事實」，即屬速斷，而有與卷證不符及違
      背經驗法則與論理法則之瑕疵。
（五）原審雖認定「被告甲○○已於原審法院調查中供稱：並未
      於94年2月2日辦理變更印鑑，且該變更後之印鑑亦非伊所
      使片之印鑑等語，且細查被告其餘之臺灣土地銀行三重分
      行、第一商業銀行三重埔分行、申華郵政股份有限公司、
      台新國際商業銀行、中國信託商業銀行等帳戶，被告甲○
      ○使用迄今之印鑑均為同一，而與本件前開誠泰銀行帳戶
      更換後印鑑不同， 此有臺灣土地銀行95年5月18日總業一
      字第0950015205號函附件印鑑卡、第一商業銀行三重埔分
      行95年5月15日（95）一三重字第122號函附件印鑑卡、中
      華郵政股份有限公司95年5月22日 儲字第0950711960號函
      附件印鑑卡、 台新國際商業銀行95年5月10日台新作集字
      第9505449號函印鑑卡、申國信託商業銀行95年5月11日中
      信銀集作000000000030號函附件印鑑卡等在卷可稽，且此
      部分資料早已存於前開不起訴處分案卷中、並為偵查終結
      前即已調得；則實難認前開誠泰銀行「94年2月2日」帳戶
      變更印鑑為被告甲○○所為」等情。然原審除憑被告之否
      認外，另依據被告其他帳戶之印鑑與本案帳戶變更後之印
      鑑不同，即認定本案帳戶之變更印鑑非被告所為，而未說
      明為何本案變更後印鑑需與被告其他帳戶印鑑相同之理由
      ，且亦未向本案帳戶所屬銀行（即原誠泰商業銀行東三重
      分行，後改為臺灣新光商業銀行三重分行）確認變更印鑑
      是否限需本人辦理，以排除被告本人親辦印鑑變更之可能
      性，即遽為認定非被告辦理上開印鑑變更，則原審就此顯
      有應予調查之證據未予調查及判決不附理由等瑕疵。
（六）原審一方面以本案較前案無新事實、新證據為由，而認本
      案違背刑事訴訟法第260條之規定再行起訴， 等於間接肯
      定前案檢察官認定被告所涉交付帳戶供詐騙集團詐騙使用
      之行為罪嫌不足之結論；然另一方面，觀諸原審判決所認
      定之事實，如「可認被告甲○○前開帳戶迄印鑑變更後之
      94年2月3日，仍均於詐欺集團使用、管理中」、「誠泰銀
      行印鑑變更之實際時間仍無法變更前開帳戶為詐欺集團持
      續使用之事實，而難以憑此認定被告甲○○『另有』變更
      犯意、交付其他詐欺集團使用之事實」等，則均係基於本
      案被告提供帳戶供詐騙集團詐騙使用之事實而為立論，是
      原審同時肯定被告交付帳戶罪嫌不足及確有交付帳戶之事
      實，就此亦顯有理由矛盾之瑕疵。且在前案檢察官對被告
      為不起訴處分後，原審依據上述本案獨有之事證，而為上
      述肯定被告提供帳戶供詐欺集團詐騙使用之認定，則本案
      不僅存有全未見於前案之事證，且該事證上能使原審產生
      與前案檢察官不同之心證，為何仍無法符合刑事訴訟法第
      260條第1款之新事實、新證據要件？就此未見原審說理，
      亦有判決不附理由之瑕疵。
（七）縱上所述，原審判決既有上述違誤，自有撤銷另為合法妥
      是判決之必要，爰依法提起上訴，請求撤銷原判決等語。
四、經查：
（一）按不起訴處分已確定者，非有刑事訴訟法第420條第1項第
      1款、第2款、第4款或第5款所定得為再審原因之情形或發
      現新事實或新證據者，不得對同一案件再行起訴，固為該
      法第260條所明定。惟該法條所稱之同一案件， 係指同一
      訴訟物體，即被告與犯罪事實均屬相同者而言，亦即係指
      事實上同一之案件，而不包括連續犯、牽連犯之法律上同
      一案件在內；則裁判上一罪案件之一部分，經檢察官以行
      為不罰為不起訴處分者，即與其他部分不生裁判上一罪關
      係，自非刑事訴訟法第260條所稱之同一案件， 檢察官就
      未經不起訴處分之其他部分，仍得再行起訴，並不受上開
      法條之限制（最高法院92年台上字第521號判決、 93年台
      上字第6053號判決意旨參照）。查以本件被告前因涉犯幫
      助詐欺取財罪（被害人為正可公司部分），經板橋地檢署
      檢察官為不起訴處分確定，嗣因涉犯本件（被害人為宇展
      公司、迪克力公司部分）幫助詐欺取財罪，而遭臺北地檢
      署檢察官起訴在案，則被告所涉犯之先後兩案件，被害人
      既分別為正可公司；宇展公司、迪克力公司，顯有不同，
      板橋地檢署檢察官及臺北地檢署檢察官所起訴之犯罪事實
      ，顯非相同，依上所述，本件起訴事實與板橋地檢署95年
      度偵緝字第1010號不起訴案件，兩者即無刑事訴訟法第26
      0所規定之「同一案件」可言。 而本件被害詐欺日期係94
      年6 、7月間，而移送臺北地檢署偵查日期係95年4月17日
      ，雖均係於板橋地檢署95年度偵緝字第1010號案件偵查終
      結之前，惟查，依上所述，兩案既無「同一案件」之關係
      ， 故本件起訴事實當無受刑事訴訟法第260條限制之問題
      ，原審認本件起訴事實與板橋地檢署95年度偵緝字第1010
      號不起訴案件係屬「同一案件」，尚有未合。
（二）而原審法院既認本件應為公訴不受理之形式判決，卻又對
      誠泰商業銀行東三重分行0000000000000號 帳戶之印鑑是
      否變更等實體事項加以調查，並進而認定被告罪嫌不足云
      云，此實體之證據調查，顯與原審所為之程序判決相互矛
      盾，原審法院此部分理由，亦有其未妥之處。
五、縱上所述，原判決既有未恰，檢察官之上訴，為有理由，自
    應由本院將原審判決撤銷，又本件因原審諭知公訴不受理係
    不當而撤銷，爰不經言詞辯論，逕將案件發回原審法院更為
    審理。
據上論斷， 應依刑事訴訟法第369條第1項但書、第372條判決如
主文。
中    華    民    國    97    年    7     月    29    日
                  刑事第４庭  審判長法  官  沈宜生
                                    法  官  鄭水銓
                                    法  官  周煙平
以上正本證明與原本無異。
不得上訴。
                                    書記官  蕭麗珍
中    華    民    國    97    年    7     月    30    日


司法院資訊處製作；財團法人民間司法改革基金會備份。
